臺灣高等法院臺中分院民事裁定
110年度上易字第12號
上  訴  人  宋信一  
            宋英昇  


被 上訴 人  宋信和  



上列當事人間請求不當得利等事件，上訴人對於中華民國109年1
0月27日臺灣臺中地方法院108年度訴字第2478號第一審判決提起
上訴，本院裁定如下：
    主    文
一、上訴人應於收受本裁定正本7日內，補繳第二審裁判費新臺
    幣4萬1,728元。
二、被上訴人應於收受本裁定正本7日內，補繳第一審裁判費新
    臺幣4萬6,134元。
    理    由
一、按「訴訟標的之價額，由法院核定」、「法院因核定訴訟標
    的之價額，得依職權調查證據」，民事訴訟法第77條之1第1
    項、第3項定有明文。準此規定，核定訴訟標的之價額，為
    法院應依職權調查之事項，不受當事人主張及下級法院原核
    定訴訟標的價額之拘束，倘下級法院所核定之訴訟標的之價
    額有誤，上級法院仍得重新核定(最高法院108年度台聲字第
    189號、107年度台抗字第700號裁定意旨參照)。又因定期給
    付或定期收益涉訟，以權利存續期間之收入總數為準；期間
    未確定時，應推定其存續期間。但其期間超過10年者，以10
    年計算，民事訴訟法第77條之10亦有明定。
二、查被上訴人於原審起訴請求上訴人共同給付㈠新臺幣(下同)1
    25萬3,472元(計算式：1,139,520＋113,952＝1,253,472) ，
    及其中113萬9,520元之法定遲延利息；㈡自109年2月17日起
    至返還如附表一所示房地(其中編號2建物與坐落基地以下合
    稱後棟房地)之日止，按月共同給付3萬7,894元。上訴人既
    係請求被上訴人給付因無權占有系爭房地所受有相當於租金
    之不當得利，具定期給付性質，惟該不當得利存續期間未確
    定，常與所有權存續期間相同(最高法院101年度台抗字第58
    2號裁定意旨參照)，依首開說明，應依民事訴訟法第77條之
    10規定，以推定權利存續10年之相當租金利益定之，是本件
    第一審訴訟標的價額應核定為580萬0,752元(計算式詳如附
    表二欄第⑴項所示)。
三、次查被上訴人於上訴後更正前述第㈡項請求為：⒈上訴人應共
    同給付被上訴人40萬7,695元；⒉上訴人應自110年1月8日起
    至返還後棟房地之日止，按月共同給付被上訴人1萬8,992元
    (見本院卷第143頁)，是本件第二審訴訟標的價額應核定為3
    94萬0,207元(計算式詳如附表二欄第⑵項所示)。
四、惟查被上訴人於原審僅繳納第一審裁判費1萬2,385元，其餘
    裁判費4萬6,134元尚未繳納(計算式詳如附表二欄第⑴項所
    示)。又上訴人提起本件上訴，僅繳納第二審裁判費1萬8,42
    9元，其餘裁判費4萬1,728元尚未繳納(計算式詳如附表二
    欄第⑵項所示)。爰依法限兩造各應於收受本裁定正本7日內
    ，逕向本院如數補繳。
五、依民事訴訟法第249條第1項但書、第444條第1項但書，裁定
    如主文。
中　　華　　民　　國　　110 　年　　10　　月　　21　　日
    　　      民事第二庭  審判長 法　官  楊 國 精
　　　　　　　　　　　　         法　官  陳 得 利
      　　　　　　　　　　       法  官  陳 正 禧       
正本係照原本作成。             
本裁定核定訴訟標的價額部分得抗告，其餘不得抗告。        
如不服本裁定應於裁定送達後10日內向本院提出抗告理由狀（須
按他造人數附具繕本），並繳納抗告裁判費新台幣1000元。因疫
情而遲誤不變期間，得向法院聲請回復原狀。

                                 書記官  陳 三 軫   
　　　　　　　　　　　　　　　　　
中　　華　　民　　國　　110 　年　　10　　月　　21　　日

附表一(土地)：        編號      土    地     座    落    面積(平方公尺) 權利範圍 備    註  縣  市 鄉鎮市區  段  地號     1 臺中市  豐原區 豐原 705-6  11.00   全部   2 臺中市  豐原區 豐原 706 122.00   全部  

附表一(建物)：        編號 建  號 建  物  門  牌 基  地  坐  落    建物面積（平方公尺）  權利  範 圍 備    註     樓層面積合計 主要用途主要建材    1  3134 臺中市○○區○○街000號 臺中市○○區○○段00000○000地號 一 層：90.60 二 層：54.36 騎 樓：15.86 總面積：160.82 (48.63坪) 住商用加強磚造 全部   2  9783 同上 同上 一 層：21.74 二 層：73.84 三 層：73.89 四 層：48.24 總面積：217.21 (65.69坪)   全部 3134主建物增建部分 

附表二(金額：新臺幣元)       繳款人 訴訟標的價額 繳款日期 已繳金額 應補繳金額 裁判費 宋信和 ⑴第一審： 580萬0,752元 【計算式：起訴前5年共113萬9,520元＋108年8月17日起至109年2月16日止共11萬3,952元＋109年2月17日起推定10年使用附表一房地之利益數額(3萬7,894元×12×10)＝580萬0,752元】 ⑴第一審： 108年8月8日  ⑴第一審： 1萬2,385元 (見原審卷第12頁) ⑴第一審： 4萬6,134元(計算式：58,519－12,385＝46,134） ⑴第一審： 5萬8,519元 宋英昇 ⑵第二審：  394萬0,207元 【計算式：113萬9,520元＋11萬3,952元＋自109年2月17日起至110年1月7日止共40萬7,695元＋自110年1月8日起推定10年使用後棟房地之利益數額(1萬8,992元×12×10)＝394萬0,207元】 ⑵第二審： 109年11月30日 ⑵第二審： 1萬8,429元 （見本院卷第19頁） ⑵第二審： 4萬1,728元(計算式：60,157－18,429＝41,728） ⑵第二審： 6萬0,157元